【裁判字號】    95,台上,2192
【裁判日期】    950421
【裁判案由】    違反毒品危害防制條例
【裁判全文】
最高法院刑事判決            九十五年度台上字第二一九二號
    上  訴  人  甲○○
                        山路3.
上列上訴人因違反毒品防制條例案件，不服台灣高等法院台中分
院中華民國九十二年七月三十一日第二審判決（九十二年度上訴
字第三一二號，起訴案號：台灣台中地方法院檢察署九十一年度
偵字第一三二三九號），提起上訴，本院判決如下：
    主  文
上訴駁回。
    理  由
按刑事訴訟法第三百七十七條規定，上訴於第三審法院，非以判
決違背法令為理由，不得為之。是提起第三審上訴，應以原判決
違背法令為理由，係屬法定要件。如果上訴理由書狀並未依據卷
內訴訟資料，具體指摘原判決不適用何種法則或如何適用不當，
或所指摘原判決違法情事，顯與法律規定得為第三審上訴理由之
違法情形，不相適合時，均應認其上訴為違背法律上之程式，予
以駁回。本件原判決認定上訴人甲○○有原判決事實欄所載販賣
毒品部分之犯行，係依憑上訴人於警詢及偵查中之自白，及證人
陳泳伸於警詢時證述：為警查獲時，上訴人正欲以每顆新台幣（
下同）二百元價格向伊購買ＭＤＭＡ十顆等語，並有第二級毒品
ＭＤＭＡ三顆、ＭＤＡ一顆、第三級毒品愷他命一瓶扣案（驗餘
依序分別淨重０．二五公克、０．二一公克、０．二九公克、０
．一七公克、０．五九公克），上開毒品經送請內政部警政署刑
事警察局鑑驗結果，確分別檢出ＭＤＭＡ、ＭＤＡ、愷他命成分
，有該局民國九十一年八月二十一日刑鑑字第０九一０一九四五
六七號鑑驗通知書附卷及分裝袋一包（內有小包分裝袋計三十八
包）、販賣毒品帳冊一本扣案足憑。原判決又認定上訴人尚有本
件轉讓毒品部分之犯行，則係依憑上訴人於偵審中就其有將第二
級毒品ＭＤＭＡ半顆無償轉讓予其女友陳雯麗以供施用之情坦承
不諱，與證人陳雯麗於警詢、偵查中證述相符等證據，因而維持
第一審依想像競合犯關係從一重論處上訴人：連續販賣第二級毒
品、又轉讓第二級毒品罪刑（應執行有期徒刑四年四月）之判決
，駁回上訴人在第二審之上訴。已敘明所憑之證據及認定之理由
。對於上訴人矢口否認有何販賣第二級毒品ＭＤＭＡ及第三級毒
品愷他命之犯行，所辯：伊為警查獲後，在警局因遭刑求，始於
警詢時承認有販賣毒品，故警詢所言尚非實在；且為警查獲前，
伊在台中市設攤販賣衣服，是依扣案伊所寫帳冊內載「e」、「k
」，係指衣服、褲子，而非搖頭丸、ｋ他命，其中如「５＼２９
補１０ｅ１０ｋ四０００」、「６＼１８小楊１ｅ４ｋ一三００
、小廖３ｅ２ｋ一三００」，係指伊於五月二十九日向老闆補貨
十件衣服、十件褲子共四千元，於六月十八日小楊向伊購買一件
衣服、四件褲子共一千三百元，及小廖向伊購買三件衣服、二件
褲子共一千三百元，並非伊販賣搖頭丸、ｋ他命予小楊、小廖云
云，無非事後卸責之詞，不足採信，亦已依據卷內資料逐一指駁
。並敘明公訴人雖就上訴人將ＭＤＭＡ、愷他命販賣予綽號「Ｊ
ＯＹ」、「３飯」、「猴子的同學」等不詳姓名之人之犯行，未
於起訴事實論及，惟既與所起訴事實有連續犯之裁判上一罪關係
，應為起訴效力所及，法院自得一併審理，甚詳。從形式上觀察
，原判決並無違背法令之情形存在。上訴意旨略稱：扣案帳冊所
列之小維、ＪＯＹ均於原審作證否認曾向上訴人購買毒品，其餘
小楊等四人則均未查證，此攸關上訴人是否有販賣第二級及第三
級毒品予小楊等四人，自有詳加調查之必要，詎第一審及原審未
說明何以不傳訊小楊等四人到庭調查之理由，顯有認定事實不憑
證據及刑事訴訟法第三百七十九條第十款應於審判期日調查之證
據未予調查之違背法令。又據證人張家維、吳志仁及馬伯強於原
審證稱，上訴人為方便紀錄所批入或賣出衣服及褲子數量，取其
衣服及褲子之諧音分別在扣案帳冊上記載ｅ（代表衣服）、ｋ（
代表褲子），此與第二級毒品ＭＤＭＡ或第三級毒品愷他命（Ｋ
他命）毫不相涉，即便ｋ之記載係俗稱Ｋ他命，則ｅ如何能作為
ＭＤＭＡ（俗稱搖頭丸）之術語？顯見原判決之認定與卷證資料
矛盾，推論有違論理法則，自有證據上理由矛盾及刑事訴訟法第
三百七十八條適用法則不當之違背法令。再上訴人抗辯遭警員刑
求之時點係製作警詢筆錄前，原審竟勘驗製作警詢筆錄時之錄音
帶及錄影帶，並參諸證人陳泳伸於原審證稱：上訴人告訴伊說他
被打等語，顯見上訴人於警詢所為供述非出於任意性，原審違反
刑事訟訟法第一百五十六條規定，判決當然違背法令。末查證人
陳雯麗於原審證稱與上訴人案發當時為同居男女朋友，二人平日
為同財共居，顯見上訴人給與證人陳雯麗半顆搖頭丸與轉讓第二
級毒品無涉，原審猶論以轉讓第二級毒品罪，認事用法顯有違誤
云云。經查：按證據之取捨及證據證明力如何，均屬事實審法院
得自由裁量、判斷之職權，苟其此項裁量、判斷，並不悖乎通常
一般之人日常生活經驗之定則或論理法則，又於判決內論敘其何
以作此判斷之心證理由者，即不得任意指摘其為違法，據為提起
第三審上訴之合法理由。而認定犯罪事實所憑之證據，並不以直
接證據為限，間接證據亦包括在內，審理事實之法院綜合卷內之
直接、間接證據，本於推理作用，於通常一般之人均不致有所懷
疑，得確信其為真實之程度者，即得據之為有罪之認定。本件原
判決已敘明，上訴人所販賣之搖頭丸、ｋ他命之來源，是在台中
市○○○路○段二四七號天堂ＰＵＢ店附近，向綽號「小陳」之
不詳姓名成年男子各以每顆二百元價格購買，再轉賣予在前開天
堂ＰＵＢ店所遇到之綽號「小楊」、「小廖」等人，業據上訴人
自白在卷，核與證人陳泳伸及扣案帳冊內有關記載相符。並無認
定事實不憑證據或應於審判期日調查之證據而未予調查之違背法
令。又經原審當庭勘驗九十一年七月六日警詢錄音帶，上訴人及
警員之談話內容清楚，上訴人係自行同意於凌晨接受詢問，警員
告知上訴人三項訴訟權利後，採一問一答方式現場製作筆錄，上
訴人回答語氣自然，該錄影畫面清楚，上訴坐在警員身旁回答，
背對錄影機，坐姿自然，沒有異樣等情，有勘驗筆錄在卷，上訴
意旨所稱遭警員刑求之時點係製作警詢筆錄前云云，顯非依據卷
內資料具體指摘之適法上訴第三審理由。原判決復說明，依扣案
之帳冊所載，上訴人均以綽號記明向其購買貨品之人，則證人張
家維、吳志仁是否即係扣案帳冊內所述上訴人販賣之對象，已非
無疑。且證人張家維既稱係以現金交易，則上訴人何以尚須將之
載於帳冊內，亦與擺設地攤販售服飾之常情不符。而證人吳志仁
竟能符合扣案帳冊所載，清楚記述其於一年前向上訴人買受服飾
之數量及金額，衡之亦與常理不符，因認證人張家維、吳志仁所
言不無勾串附和以迴護上訴人之嫌，自不足採信。末查依證人陳
雯麗於偵查中供稱：吃的搖頭丸是甲○○給的，沒有收錢，不是
與甲○○共同出資，我沒有出錢……等語，與其警詢所供相符。
陳雯麗事後改稱係與上訴人同財共居云云，亦係迴護之詞，不足
採信等情。均已於理由內詳加說明，並無證據上理由矛盾或適用
法則不當之違背法令。其餘上訴意旨，無非係對事實審法院採證
認事之職權行使及原審已調查、理由已說明之事項，徒憑己見再
為事實上或細節上之爭執，均非適法之上訴第三審理由。衡以上
述說明，應認其上訴均為違背法律上之程式，予以駁回。
據上論結，應依刑事訴訟法第三百九十五條前段，判決如主文。
中    華    民    國  九十五  年    四    月  二十一  日
                      最高法院刑事第十庭
                          審判長法官  洪  清  江
                                法官  石  木  欽
                                法官  李  伯  道
                                法官  林  勤  純
                                法官  陳  晴  教
      本件正本證明與原本無異
                                      書  記  官
中    華    民    國  九十五  年    五    月    一    日
                                                   Ｍ


司法院資訊處製作；財團法人民間司法改革基金會備份。
